臺灣臺中地方法院民事判決　　　　　　 99年度勞訴字第157號
原　　　告　蕭明建
訴訟代理人　蔡奉典律師
複代理人　　林俊雄律師
被　　　告　大榮汽車貨運股份有限公司
法定代理人　沈宗桂
訴訟代理人　徐盛國律師
上列當事人間請求給付退休金事件，本院於中華民國100年6月20
日言詞辯論終結，判決如下：
    主    文
原告之訴及假執行之聲請駁回。
訴訟費用由原告負擔。
    事實及理由
一、原告起訴主張：
  (一)按原告自民國72年4月27日起受僱於被告，自92年6月1日起
    至96年2月28日止，調派至中國大陸上海工作，返台後即申
    請退休，經被告核准於96年3月31日退休。原告於調派中國
    大陸上海連運物流有限公司（下稱上海連運公司）工作期間
    ，被告每月均支給原告二份薪資，新臺幣部份為新臺幣
    （下同）54,000元，人民幣部分則為17081.25元至17281.25
    元之間。惟被告於計算原告退休金數額時，未將人民幣部分
    之薪資計入，短給人民幣534,968元，雖經原告向臺中市政
    府申請勞資爭議協調，請求被告給付短給之退休，於96年6
    月20日召開勞資爭議協調會，被告仍拒絕給付。
    原告爰依勞動基準法第55條第1項第1款、第2項規定，請求
    給付退休金。
  (二)原告請求之數額計算如下：
  (1)年資：原告之年資自勞動基準法於73年7月30日公佈施行起
    ，至96年3月31日核准退休止，共計22年8個月又2日，依勞
    基法第55條之規定，應發給38個基數，即38個月之平均工資
    。
  (2)人民幣部分之平均工資：
    95年10月～96年2月：每月人民幣17,081.25元。
    96年3月：0元。
    95年10月1日～96年3月31日之日數：182日。
    據上平均工資：人民幣469.27元。
  (3)應給付之退休金：469.27×30日×38個月＝人民幣534,968
    元（小數點以下四捨五入）。
  (4)是以，本件原告請求之退休金總計人民幣534,968元。
  (三)對被告抗辯之陳述：
  (1)該調任行為之性質應為僱傭：
  原告調任上海連運公司工作，被告固主張係被告、上海連運
    公司及原告間，存有民法第484條轉讓勞務請求權三方合意
    ；原告係受被告及上海連運公司所共同聘任。惟原告否認之
    。
  按上海連運公司為被告境外投資所成立之公司，被告所持股
    權比例達97%，其決策運作，均由被告透過其中國區總部直
    接管理，大陸公司只不過是執行單位。易言之，上海連運公
    司猶如被告於中國上海地區之分支部門，直接受命於被告，
    先此敘明。
  次按，原告受被告指揮，自92年6月1日起由被告「總務部」
    調派至上海連運公司，出任高級專員職務，嗣於93年12月1
    日受被告中國區總部調任為上海連運公司之總經理職務。至
    96年3月1日又銜被告董事長之命，調回臺灣總公司。可見，
    原告不管是赴大陸地區任職，或是調回臺灣總公司，均係本
    於兩造間勞動契約之義務，直接接受被告之指揮監督，而非
    聽命於上海連運公司；故原告雖受被告指派至中國上海工作
    ，其本質上僅為工作地點不同，勞務給付之對象仍為被告，
    而非上海連運公司。況原告赴大陸上海工作，若非對被告提
    供勞務，被告何須仍按月給付原告原有報酬？是以，原告於
    上海連運公司工作，係受被告指揮監督，對被告提供勞務給
    付。
  再按行政院勞工委員會87年7月3日（87）台勞資二字第0256
    97號函釋要旨：「勞工若基於『借調』，由原事業單位調往
    關係企業工作，其勞雇關係存在於原事業單位與勞工之間。
    」。本件上海連運公司為被告境外投資所成立之公司，其決
    策運作，均由被告透過其中國區總部直接管理，大陸公司只
    不過是執行單位，已如上述。且被告亦不否認上海連運公司
    為其關係企業。則原告奉被告之命令，調任於上海連運公司
    工作，其勞雇關係當然仍存於兩造之間。本件並無民法第48
    4條轉讓勞務請求權之情形，原告與上海連運公司間亦無勞
    務契約可言。
  末按，被告所援引之行政院勞工委員會78年10月5日台勞動
    三字第2468號函釋，其情形應是勞工於關係企業各公司中，
    先後存在不同之勞雇關係，所以勞工之年資、退休金等應分
    別計算。然本件中，原告係受被告指派，前往被告於中國大
    陸所設立之關係企業工作，然後又受被告指示，調回臺灣總
    公司工作，依原告所援引之行政院勞工委員會87年7月3日（
    87）台勞資二字第025697號函釋要旨：「勞工若基於『借調
    』，由原事業單位調往關係企業工作，其勞雇關係存在於原
    事業單位與勞工之間。」，其勞雇關係自始至終均存在於原
    告與被告之間。是以被告援引之函釋於本件應無適用。
  (2)關於原告於中國大陸上海工作期間支領人民幣部分之薪資，
    除原證4所示之薪資明細表外，原告並無保存其他單據。惟
    按一般社會經驗，勞工赴大陸地區工作，於本俸外，皆會有
    另外之海外所得作為赴大陸地區工作之勞務對價。原告既受
    派至大陸上海工作，又有原證4之薪資明細表可證明原告確
    實有受領人民幣部分之薪資，應足可證明原告於中國大陸地
    區工作期間，每月確實另有受領人民幣工資。又該人民幣工
    資之數額，依原證4之薪資明細表可見，95年7月為人民幣17
    , 081.25元，96年1月亦為人民幣17,081.25元（原告所提出
    之辯論意旨二狀誤載為7081.25元），故其每月工資固定為
    人民幣17,081.25元，應屬可信。
  (3)又原告並非向被告公司請求上海連運公司之退休金，而是主
    張原告受被告調動至上海連運公司工作期間之海外津貼應列
    入退休金之計算。因此並無退休金是否應分別核計之問題。
    被告主張被告公司與上海連運公司之股東結構不同，縱認二
    者為關係企業，其退休金亦應分別核計云云，應有誤解。
  (4)原告至中國大陸擔任上海連運公司總經理職務，應有勞動基
    準法之適用：
  被告辯稱原告擔任上海連運公司總經理職務，屬於委任契約
    之受任人，不適用勞動基準法。惟按公司經理人與公司間之
    關係究為勞動關係或委任關係，應視其是否基於人格上、經
    濟上及組織上從屬性而提供勞務等情加以判斷。人格上從屬
    性，即受僱人在雇主企業組織內，服從雇主權威，並有接受
    懲戒或制裁之義務；親自履行，不得使用代理人。經濟上從
    屬性，即受僱人並不是為自己之營業勞動而是從屬於他人，
    為該他人之目的而勞動。組織上從屬性，即納入雇方生產組
    織體系，並與同僚間居於分工合作狀態等項特徵。凡在人格
    上、經濟上及組織上完全從屬於雇主，對雇主之指示具有規
    範性質之服從，為勞動契約（最高法院96年度臺上字第2630
    號、97年度臺上字第1542號裁判要旨參之）。
  本件原告於中國大陸上海連運公司工作期間，受被告調動命
    令拘束，需服從被告之指揮監督，其結束上海連運公司總經
    理之職務，亦是奉原告「調回台灣總公司總管理處」之調任
    命令而返台，此與委任經理人終止委任契約之情形，顯然不
    同，顯見原告任職上海連運公司總經理期間，有人格上之從
    屬性。
  原告擔任上海連運公司工作期間，乃是按造被告總管理部指
    示之營運方針，制定具體措施，並且須受總管理部考核績效
    ，係被告之利益而執行職務。且原告係領取固定薪水，並不
    參與上海連運公司或被告公司營業利益之分紅，顯非為自己
    利益營業，故兩造間具有經濟上之從屬性。
  再根據原告任職之過程（臺灣總公司總務處→上海連運高級
    專員→上海連運總經理→臺灣總公司總管理處），原告顯被
    納入被告企業之組織架構，其執行職務需協同配合總管理處
    之作業，與被告間有組織上之從屬性。
  綜上，原告即便於任職總經理職務期間，不管在人格上、經
    濟上及組織上完全從屬於雇主，對雇主之指示具有規範性質
    之服從，其權利義務應適用勞動基準法之規定，應屬無疑。
  次按，任何企業之組織架構，必有層級分權之制度。原告受
    派擔任上海連運公司之總經理，對其轄屬之事務固有管理、
    決策之權限，但原告職務之任免、營運之執行等，均按被告
    總管理部之指揮、監督與拘束，已詳如前述。故被告提出之
    被證4至7，僅能證明原告依被告授予之權限，履行職務，但
    不能排除兩造間在勞僱關係上具有明確之從屬性。如依被告
    所述，似乎認為勞工只要有獨立決策、管理事務之權限，即
    不受勞動基準法之保障，其立論顯有不妥。
  (5)原告於上海連運公司工作期間之海外津貼，應納入退休金之
    計算：
  被告辯稱原告之海外所得屬於獎勵性質，不應列入工資範圍
    云云。按工商實務上固有發給獎勵性質之給予之實例，惟既
    謂獎勵性質，必然非經常性、持續性之給予，且給予之獎金
    通常不會高於本薪，始符合一般社會經驗。然徵原告海外所
    得之發給，每月皆固定發放，且其數額將近70,000元，較本
    薪54,000元還高，更不可能是獎勵性質之給予。而是考量其
    工作性質並非單純、責任重大、且須長期離鄉背景，並為彌
    補其在異地工作之特殊辛勞而給付之勞務對價，屬於經常性
    之給與，依勞動基準法第2條第3款之規定，為勞工因工作而
    獲得之報酬，應納入工資計算。
  再按，被告主張原告擔任上海連運公司之總經理，係與上海
    連運公司成立委任關係，自不得於委任關係終止後，再另行
    主張與被告建之僱傭關係，從而主張適用勞動基準法云云。
    惟按，原告與上海連運公司本無任何關係，若非出於被告之
    指派，豈有可能出任該公司之總經理職務。而原告之所以接
    受被告之調派而出任上海連運公司之總經理，正是出於履行
    兩造間僱傭契約之義務。因此不論原告是否擔任上海連運公
    司之總經理職務，原告與被告間之僱傭關係均不曾改變。再
    觀之被告於96年3月間計算原告之退休金時，亦將原告於上
    海連運公司工作期間之年資一併計入，可見被告亦認為原告
    自始至終均為被告公司之勞工。申言之，原告出任上海聯運
    公司總經理職務，既是履行原告與被告間之僱傭契約所為之
    勞務給付，則其擔任總經理所受領之工資，即屬其勞務給付
    之對價，自應納入退休金之計算。
  末按，原告奉命前往中國大陸工作之期間，兩造間之勞資關
    係並未中斷，則勞資關係存續中之年資及工資（包括人民幣
    部分），於計算退休金時自應納入計算之基準。原告前所援
    引之臺灣高等法院臺中分院97年度勞上易字第33號判決，其
    意旨即認為：勞工銜命赴大陸地區工作，所領取之海外所得
    為其赴大陸地區工作之勞務對價，應納入計算退休金之平均
    工資。是以，原告於中國大陸期間所領取之人民幣工資，應
    否納入退休金之計算？被告認為該判決僅涉及年資計算之問
    題，與退休前之平均薪資無關，顯有誤會。
  (6)被告又云原告利用勞動基準法之漏洞，在領取異常高額薪資
    階段後，提出退休之申請，有違誠信原則。惟此為被告惡意
    攻詰之詞，誠非可採。蓋原告係因與被告當時之管理階層處
    於世代交替之過程，彼此理念不同，又遭拔除要職，而有不
    獲重用、有志難伸之感，遂在經當時董事長同意下提出退休
    之申請，因被告無端指摘，併此敘明。
  (四)聲明：(1)被告應給付原告人民幣534,968元，暨自96年6月21
    日起至清償日止按年息百分之五計算之利息。(2)原告願供擔
    保請准宣告假執行。
二、被告則辯以：
  (一)原告擔任上海連運公司總經理，兩則間應為委任關係：
  (1)依被告向上海連運公司所調得之部分公文，可知原告擔任上
    海連運公司總經理期間所批示之公文，原告明顯係上開公文
    最後核決之人，從而可見原告對於上海連運公司各日常業務
    之運作，擁有完全自主之決策權。
  (2)其次，由原告於2005年9月28日所具名公告之通知，可知原
    告當時曾下令，上海連運公司之司機送貨到外地，不算出差
    等語。顯然原告對於上海連運公司內部制度之建立亦有主導
    之權。
  (3)再者，由原告於2006年1月20日所簽名核定之簽呈，亦可知
    當上海市之法令變更時，原告本身即有權將上海連運公司給
    付加班基數之計算制度予以調整，完全不必再上簽至董事長
    。由此足見，原告對於其自身所掌之職務，確實可運用指揮
    性、計畫性或創作性，加以影響之情。
  (4)此外，由原告於2006年4月4日所具名寄發之函文及2006年3
    月19日所具名公告之文件，可知原告對於上海連運公司內部
    之人事調派、處分等均有完全自主之權力。尤其原告於2006
    年11月15日之內部簽呈中，對於部門主管簽請辭退嚴重違反
    公司規章員工之處分乙案中，明確做出「暫緩」之核示，顯
    見原告甚至可以逾越公司規章之拘束，做出自主性之決定，
    此豈是「受雇人」膽敢為之行為？綜上所述，俱見原告擔任
    總經理乙職，確實係與上海連運公司間成立委任關係。
  (二)原告擔任上海連運公司總經理，與被告間並不存在僱傭關係
    ：
  (1)委任關係依民法第549條之規定本即得隨時予以終止，是以
    委任關係之終止與僱傭關係所謂之人格上從屬性根本無涉。
    從而，縱原告係因被告將之調回臺灣而卸卻上海連運公司總
    經理之職務，亦不得據此認定原告與上海連運公司間就其所
    擔任之總經理職務係僱傭關係而非委任關係。否則任何公司
    之總經理只要遭辭退，總經理豈非均得主張其與該公司間具
    有人格上之從屬性，而主張與公司間係僱傭關係進而主張有
    勞動基準法之適用？
  (2)何況，據查原告當時係因績效不彰才遭上海連運公司辭退其
    總經理職務，然後再回歸至被告公司恢復原職，原告擔任總
    經理職務期間，當無勞動基準法之適用殆無疑義。
  (3)試想，當企業因某職員表現良好，將其由課長拔擢為總經理
    時，該職員擔任總經理期間，與公司間即為委任關係。該職
    員於衡量利弊得失後，為取得數倍於課長薪水之報酬而同意
    出任總經理，於法、於理、於情均未有何委屈之處，自不得
    於遭辭退總經理職務之際，再援用勞動基準法中有利於「勞
    工」部分之規定，對公司主張任何權利。
  (4)被告否認原告於調派大陸上海工作期間，被告每月均支給原
    告二份薪資。此由原告所提受領薪資之證明係證四號之上海
    連運物流有限公司薪資明細表，即可證明該部分之薪資係由
    上海連運公司支給，而非被告所支給。原告迄今仍未能舉證
    以實其說，自難認其主張為有理由。
  (5)是以，原告受僱於被告期間，由被告所支給之工資僅為每月
    54,000元，從而被告依法僅就此部分核算退休金。至於原告
    受上海連運公司聘任為總經理之薪資，係原告與該公司基於
    委任關係所生之報酬，既非被告所支給，依法當不得據為計
    算原告得向被告請領退休金之工資範疇。
  (三)上海連運公司雖為被告之關係企業，但股東結構不同，仍為
    獨立之法人，其退休金亦應分別核計：
  (1)上海連運公司雖為被告之關係企業，但股東結構不同，仍為
    獨立之法人。原告任職上海連運公司總經理之薪資，亦係由
    上海連運公司所支付。此部分薪資既非被告所支付，原告即
    無由將此部分納入對被告請求退休金之計算範疇。
  (2)行政院勞工委員會78年10月5日台勞動三字第24268號函略以
    ：「內政部七十六年四月十七日台內勞字第四九一八九七號
    函釋，『事業單位勞工退休準備金監督委員會組織準則』第
    三條第三項規定『事業單位設有分支機構者，得分別或合併
    組織監督委員會』並無不同主體之事業單位得合併組織監督
    委員會之規定，關係企業各公司係屬各自獨立之營利事業主
    體，其對外之債權債務權責亦均依法各自獨立，每一公司有
    關勞工退休準備金之提撥率提撥金額及其費用列支等，自應
    分別依勞動基準法及稅法有關規定辦理。」。足見在法無明
    文規定關係企業間之工資應予併計之情況下，即便是關係企
    業，有關退休金之支給，仍應各自為之，不可混為一談，否
    則對被告公司之股東並不公平。
  (四)原告至上海連運公司任職總經理之工作部分，因非屬聘僱之
    勞工關係，應不適用勞動基準法：
  (1)按「依公司法第29條第1項及第127條第4項之規定，固可認
    經理人與公司間為委任關係。但公司之員工與公司間究屬僱
    傭或委任關係？仍應依契約之實質關係以為斷，初不得以公
    司員工職務之名稱逕予推認。且勞動基準法所定之勞動契約
    ，係指當事人之一方，在從屬於他方之關係下提供職業上之
    勞動力，而由他方給付報酬之契約，與委任契約之受任人，
    以處理一定目的之事務，具有獨立之裁量權或決策權者有別
    。是公司經理人於事務之處理，縱或有接受公司董事會之指
    示，倘純屬為公司利益之考量而服從，其仍可運用指揮性、
    計畫性或創作性，對自己所處理之事務加以影響者，亦與勞
    動契約之受僱人，在人格上及經濟上完全從屬於雇主，對雇
    主之指示具有規範性質之服從，迥然不同。本件甲○○以中
    壢魚○○主任兼總經理職務自請退休，該『主任兼總經理』
    與中壢魚○○之實質關係為何？係指委任關係，抑或僱傭關
    係？攸關有無勞基法之適用」（參最高法院97年度臺上字第
    1510號裁判）。
  (2)本件原告既係擔任上海連運公司總經理之工作，工作職掌包
    括但不限於：執行董事會的決議，並依照決議確定公司大
    政方針，研究制定具體措施；確定內部組織機構，安排各
    個職能部門的人員；經董事會授權，代表公司對外處理各
    項業務；定期向董事會報告業務情況；招聘或解雇公司
    職工；主持公司的日常業務活動（含財務支出等）及經
    營管理工作。核其所為，乃得運用指揮性、計畫性或創作性
    ，對自己所處理之事務加以影響，該部分之工作因屬委任關
    係即無勞動基準法之適用。
  (3)該部分工作期間既無勞動基準法之適用，則原告任職總經理
    期間之報酬，不論係何公司所支給，亦均應無勞動基準法之
    適用。換言之，該期間之工作報酬，均不應併入計算退休金
    之基準。從而，被告核算原告之退休金時，未算入原告任職
    上海連運公司之薪資，當無違誤。
  (4)至於原告所引用之實務判決，與本案案情有下列關鍵性之差
    異。蓋以，原告援引案例中之員工，遭派遣至海外工作之職
    務亦屬勞工階級，而有勞動基準法之適用，與本案原告係任
    職上海連運公司總經理，無勞動基準法之適用有根本上之差
    異，自難比附援引。
  (五)縱認上海連運公司所支給之報酬，亦等同被告所支給（假設
    語氣），此部分報酬之給予，亦不應納入退休金之計算範疇
    ：
  (1)按「勞動基準法第2條第3款規定，工資係勞工因工作而獲得
    之報酬，包括獎金、津貼及其他任何經常性給與均屬之。如
    為勞務性給與及經常性給與性質即屬工資。主管機關唯恐不
    明確，特於施行細則第10條明定11款名義之給與排除在『經
    常性給與』之外。按工資實係勞工之勞力所得，為其勞動對
    價而給付之經常性給與。倘雇主為改善勞工生活而給付非經
    常性給與；或為其單方之目的，給付具有勉勵、恩惠性質之
    給與，即非為勞工之工作給付之對價，與勞動契約上之經常
    性給與有別，不得列入工資範圍之內。兩造爭執之海外津貼
    ，顧名思義，係派駐國外工作之額外津貼，就當時派駐海外
    之員工而言，固屬勞工願赴海外地區服勞務之對價，然就企
    業主與勞工互動之整體而言，勞工派駐海外未必為經常性，
    極有可能依工作目標、性質而選派或輪調，而各國之勞動條
    件，幣值、生活水準大多不同，且薪資係折成當地幣值在國
    外工區發放，有率變動問題，極難有統一之標準，是以加
    計之海外津貼，性質上與差旅津貼相似，並非經常性給與。
    即就本案海外津貼之細目而論，地域加給為海外津貼之基本
    ，屬獎勵性給與；施工津貼、領班加給與『工作績效獎金』
    類似，屬為激勵員工士氣，加強施工、督導績效而發給，有
    如『競賽獎金、特殊功績獎金』，亦非經常性給與。至於年
    資加給與『久任獎金』無異，亦係同條第2款明定之獎勵性
    給與，為施行細則所明文排除於工資外之給與。從而兩造間
    之規則，未將上述四項海外津貼列入『平均工資』之計算，
    並未違反勞基法之強制或禁止規定。」，有最高法院86年度
    臺上字第255號裁判可稽。足見，非為勞工之工作給付之對
    價者，即不得列入工資範圍之內。
  (2)本件縱認原告在上海連運公司工作期間，其工作仍屬受被告
    所指派，只是工作地點變更而已，上海連運公司所支給原告
    之報酬，亦等同被告所支給者（假設語氣），在此一邏輯前
    提下，亦請法院審酌，原告之原薪為54,000元，此部分薪資
    於原告任職上海連運公司工作期間，被告公司仍繼續支給，
    被告因變更工作地點所額外取得自上海連運公司每月近70,0
    00元之報酬，亦應屬原告赴海外工作所領得之獎勵，非為原
    告工作給付之對價（原告工作之對價應為新臺幣54,000元）
    ，自不得列入工資範圍之內。
  (六)原告所引用之裁判均為「年資」計算之問題，與退休前「平
    均薪資」之計算無涉：
  (1)行政院勞工委員會78年10月5日台勞動三字第24268號函略以
    ：「內政部七十六年四月十七日台內勞字第四九一八九七號
    函釋，『事業單位勞工退休準備金監督委員會組織準則』第
    三條第三項規定『事業單位設有分支機構者，得分別或合併
    組織監督委員會』並無不同主體之事業單位得合併組織監督
    委員會之規定，關係企業各公司係屬各自獨立之營利事業主
    體，其對外之債權債務權責亦均依法各自獨立，每一公司有
    關勞工退休準備金之提撥率提撥金額及其費用列支等，自應
   『分別』依勞動基準法及稅法有關規定辦理。」。足見在法
    無明文規定關係企業間之工資應予併計之情況下，即便是關
    係企業，有關退休金之支給，仍應各自為之，不可混為一談
    ，否則對被告公司之股東並不公平。
  (2)至於原告所引據之實務見解，均為「勞工」、「年資」計算
    之問題，與退休前「平均薪資」之計算無涉，不可不辨。況
    本件原告擔任總經理期間，本即非「勞工」根本無勞動基準
    法之適用，與上開實務見解更有著根本上之重大差異，自不
    宜逕為比附援引。
  (七)又縱認被告上述主張不可採，原告本件請求亦違反誠信：
  (1)查原告任職被告公司之原薪為每月54,000元，原告擔任上海
    連運公司總經理期間，除繼續向被告支領每月54,000元之薪
    資外，據原告自己所陳，更自上海連運公司領得每月近70,0
    00元之報酬。總計原告任職上海連運公司總經理期間之所得
    總額，已達原薪資之2.5倍。可知原告所收取之薪資，已超
    出當時企業派駐大陸人員薪資之行情甚多。
  (2)詎原告與上海連運公司終止委任關係回台後，旋即提出退休
    之申請，顯然是利用勞動基準法之法律漏洞，在其領取異常
    高額薪資之階段，提出退休之申請。蓋以，勞動基準法之所
    以規定以退休前六個月之工資「平均」狀況為員工請求退休
    金之計算基準，目的即在排除員工薪資異常波動，使勞、雇
    雙方公平行使權利、善盡義務。本件原告明知其至上海連運
    公司工作期間僅佔任職被告公司期間之一小部分，之所以得
    領取原薪資2.5倍之報酬亦非其原本正常之工作內容所能領
    得，竟利用此一異常薪資數額之「優勢」，於回復原職後即
    提出退休之申請，顯然有違誠信。綜上所述，俱見原告本件
    請求確屬無理。
  (八)聲明：原告之訴駁回。
三、兩造不爭執事項：
  (1)原告於72年4月27日起受僱於被告公司。
  (2)92年6月1日被告調派原告至大陸上海連運公司任職，職稱擔
    任總務部高級專員，本俸為30,600元，工作津貼11,500元，
    職務加給為15,400元。
  (3)93年l2月1日原告升任為上海連運公司總經理。
  (4)原告於96年3月31日核准退休，退休時六個月平均薪資在臺
    灣地區以高級專員計算為54,000元。
  (5)就原告退休時以高級專員六個月平均薪資54,000元計算之退
    休金，該部分所計算之退休金被告已全額給付與原告收受。
四、得心證之理由：
  (一)原告主張其於72年4月27日受僱於被告公司，於92年6月1日
    經被告調派原告至大陸上海連運公司任職，擔任總務部高級
    專員，並於93年12月1日升任為上海連運公司總經理，於96
    年3月31日核准退休等語，並提出員工調派通知單、員工退
    休通知單各1份為證，且為兩造所不爭執，堪信為真正。
  (二)原告主張：其係受被告公司指派至大陸上海連運公司任職，
    仍受被告公司指揮監督，且其在上海連運公司任職期間之薪
    資均為被告所支付，並其在上海連運公司任職期間之海外所
    得，係被告所給付之經常性給與，其與被告公司為僱傭關係
    ，且與被告公司勞資關係存續期間中之年資及工資（包括人
    民幣部分），自應於計算退休金時納入計算之標準等語。被
    告公司則辯以：被告派原告至上海連運公司任職擔任總經理
    時，被告承諾保留原告之原職原薪，原告任職上海連運公司
    總經理之薪資則由上海連運公司自行支給，原告受上海連運
    公司聘任為總經理之薪資，為原告與上海連運公司基於委任
    關係所生之報酬，非被告公司所支付，且原告任職上海連運
    公司擔任總經理，為委任關係，不適用勞動基準法等語。經
    查：
  (1)按公司法第8條第2項規定：「公司之經理人．．在執行職務
    範圍內，亦為公司負責人。」、第29條第1項第2款規定：「
    公司得依章程規定置經理人，其委任、解任及報酬，依左列
    規定定之。但公司章程有較高規定者，從其規定：．．二有
    限公司須有全體股東過半數同意。」、第31條規定：「經理
    人之職權，除章程規定外，並得依契約之訂定。經理人在公
    司章程或契約規定授權範圍內，有為公司管理事務及簽名之
    權。」，是有限公司由全體股東過半數同意選任經理人，且
    此經理人在公司章程或契約規定授權範圍內，有代表公司管
    理事務及簽名之權限者，公司與此經理人間成立委任契約關
    係。查，兩造均不爭執原告調任上海連運公司後於93年12月
    1日升任為上海連運公司總經理職務之事實，堪信為真實。
  (2)稱僱傭者，謂當事人約定，一方於一定或不定之期限內為他
    方服勞務，他方給付報酬之契約；稱委任者，謂當事人約定
    ，一方委託他方處理事務，他方允為處理之契約。民法第48
    2條及第528條分別定有明文。是僱傭契約之受僱人係單純為
    僱用人提供勞務給付，對於服勞務之方法毫無自由裁量之餘
    地。委任契約之受任人則係為委任人處理一定事務，得在委
    任人授權範圍內，自行裁量決定處理事務之方法，以完成委
    任之目的。查，依被告所提出之上海連運公司付款申請單4
    份所示，上海連運公司之對外付款之最後批核決定者均為原
    告；另參諸上海連運公司於2005年9月28日、2006年4月4日
    、2006年3月19日所為對上海連運公司各單位之通知及公告
    ，均以擔任上海連運公司總經理之原告具名公告各單位，復
    參諸參諸2005年9月28日之通知內容係記載：「‧‧‧我司
    司機送貨至外省市情況將越來越頻繁，為簡化流程，凡司機
    因送貨去外地，屬正常工作範疇，不算出差，故不需提前申
    請出差」等語；2006年4月4日之函文內容為函知上海連運公
    司之人事異動，並觀之該函文通知職務異動之人員分別為將
    原任職上海連運公司杭州FDC副處長調任上海連運公司劍川
    DC處長、將原任上海連運公司劍川DC副處長調任上海連運公
    司總經辦副處長、將上海連運公司杭州FDC高級專員調任為
    上海連運公司杭州FDC副處長；另2006年3月19日公告內容為
    對於員工之懲處，足認原告就上海連運公司之差勤、人事異
    動及懲處均有決定之權限；又上海連運公司於2006年1月20
    日、2006年11月15日、2006年7月12日、2006年3月13日、20
    06年4月11日之簽呈內容所示，最後之核定者均為原告，甚
    且觀之2006年11月15日之簽呈內容所載，原告並在簽呈上批
    示「暫緩」，及2006年1月20日之簽呈內容，係呈請原告批
    核關於調整現場行政員工加班基數事宜，益徵原告就其任職
    上海連運公司擔任總經理期間，上海連運公司授予其特定範
    圍之管理權限，其於該權限範圍內，對於事務之處理方式享
    有指揮、計劃、裁量權力，揭諸上開公司法之規定，顯見原
    告於擔任總經理時，與上海連運公司係成立委任關係甚明。
    縱被告仍將原告列為被告公司之員工，然公司經理人係公司
    之組織成員之一，公司將經理人編入員工人事體系，乃理所
    當然，尚難執此認定經理人與公司間為僱傭關係，而非委任
    關係。綜上，原告主張其擔任上海連運公司總經理期間，與
    上海連運公司間之契約關係為僱傭性質云云，尚非可採。被
    告公司抗辯該契約關係屬於委任性質，則堪予信實。
  (3)按勞動基準法第1條規定：「為規定勞動條件最低標準，保
    障勞工權益，加強勞雇關係，促進社會與經濟發展，特制定
    本法」、第2條規定：「本法用辭定義如左：一勞工：謂受
    雇主僱用從事工作獲致工資者。二雇主：謂僱用勞工之事業
    主、事業經營之負責人或代表事業主處理有關勞工事務之人
    。..」，可見勞工（受僱人）始為勞動基準法保護對象，居
    於事業經營者角色之負責人（包括公司經理人），則非勞動
    基準法保護之對象，是原告主張其擔任上海連運公司總經理
    期間，受勞動基準法規範，得本於同法第55條第1項第1款規
    定，請求被告應列計其擔任上海連運公司總經理期間之薪資
    ，予以核算發給退休金云云，尚非可採。
  (三)又原告另主張其至上海連運公司所領取之人民幣計算之薪資
    ，為原告受被告指示至大陸地區工作所領取之海外所得，故
    應予列計原告退休金之平均工資計算標準等語。然查，依原
    告所提出之上海連運公司薪資明細表所示，原告於上海連運
    公司擔任總經理，係上海連運公司以原告為總經理而支付本
    俸及特別津貼，顯見原告於上海連運公司任職期間之薪資，
    係基於其擔任上海連運公司總經理職務所獲取之報酬，原告
    復未提出其他證據證明上海連運公司所支付其擔任上海連運
    公司總經理期間之薪資，係由被告委託上海連運公司代為支
    付，是原告主張其於上海連運公司擔任總經理期間之薪資，
    係被告公司因其至大陸地區工作所給付予原告之海外所得等
    語，並無足採。
  (四)從而，本件原告經調派至上海連運公司後任職總經理期間，
    核屬委任關係，其擔任受任人期間並無年資累積之問題，且
    所獲取之報酬亦係基於委任關係所取得，並非僱傭關係下所
    為提供勞務之報酬，則就委任關係部分於契約終止時並無主
    張退休金之權利，是該委任關係所獲取之報酬，並非屬勞動
    基準法第2條第4款所定之平均工資。是被告以原告在被告公
    司保留之職級待遇計付退休金，亦與勞動基準法第2條第4款
    平均工資之規定，並無不符之處，且以此規定計付退休金，
    亦屬合理。原告主張依勞動基準法之規定，請求將其任職總
    經理期間之薪資列計，予以核算退休金等語，為無理由，不
    應准許。
五、綜上所述，被告已依原告在被告公司保留並調任之職級待遇
    計付退休金與原告，原告要求被告應加計其在上海連運公司
    任職總經理期間之待遇計算平均工資計付退休金，洵屬無據
    ，原告依勞動基準法第55調1項第1款、第2項之規定，訴請
    被告給付原告2,407,355元，及自96年6月21日起至清償日止
    ，按年息百分之五計算之法定遲延利息，為無理由，應予駁
    回。
六、原告之訴既經駁回，其假執行之聲請即失所附麗，應併予駁
    回。
七、本案事證已臻明確，兩造其餘主張陳述，及所提證據，核與
    本件判決結果無影響，爰不逐一論述，附此敘明。
據上論結，本件原告之訴為無理由，依民事訴訟法第78條，判決
如主文。
中    華    民    國    100    年    7    月    15    日
                    勞工法庭  法  官  戴博誠
正本係照原本作成。
如對本判決上訴，須於判決送達後20日內向本院提出上訴狀。如
委任律師提起上訴者，應一併繳納上訴審裁判費。
中    華    民    國    100    年    7    月    15    日
                                書記官  何俞瑩